臺灣板橋地方法院刑事判決　　　　　　　　　　　　　九十年度易字第三三四四號
　　公　訴　人　臺灣板橋地方法院檢察署檢察官
　　被　　　告　乙○○
右列被告因詐欺案件，經提起公訴（九十年度偵字第一二九Ｏ七號），爰判決如左：
    主  文
乙○○無罪。
    理  由
一、公訴意旨略以：被告乙○○明知在外積欠債務甚多，已陷於無償債能力之嚴重狀
    態，竟基於意圖為自己不法所有之概括犯意，以在臺北縣樹林市○○街三巷六號
    一樓經營「以聲相許唱片行」之機會，於民國（下同）八十九年十一月二十四日
    ，先偽以現金新臺幣（下同）六萬一千四百七十四元，向位於臺北縣板橋市○○
    路○段一五三巷三九弄一號之振昇文化事業有限公司（下稱振昇公司）負責人甲
    ○○訂購等價之ＣＤ、卡帶等物，取得甲○○之信任，同意如再次進貨，則以月
    結方式結帳（票期二個月內）。乙○○並於同年十二月間，再度向甲○○少量進
    貨達六萬一千零三十九元之ＣＤ、卡帶等貨品，乙○○再以客票支付完畢，至此
    使甲○○已為乙○○之偽裝信用行為所矇騙，完全陷於錯誤之境。此後，乙○○
    即於如附表所示時間，連續以擴大營業為幌，先後以如附表所示之次數，向甲○
    ○大量進貨達如附表所示數額之ＣＤ、卡帶等貨品，甲○○均無防備，如數交付
    。詎事後乙○○所交付八十萬餘元票款，竟遭拒絕往來，甲○○復再多次前往請
    款，均遭乙○○推託所拒，甲○○始知被騙受有損失，因認被告涉犯刑法第三百
    三十九條第一項之詐欺取財罪。
二、按刑法第三百三十九條第一項詐欺取財罪之成立，以意圖為自己或第三人不法所
    有，以詐術使人將本人或第三人之物交付為要件，故須具備：(一)行為人有為自己
    或第三人不法所有之主觀意圖。(二)行為人向被害人施用詐術。(三)被害人因其詐術
    而陷於錯誤，而交付本人或第三人之物等三項構成要件始足當之，苟欠缺其一，
    即無從成立該罪。又債務人於債之關係成立後，如有債務不履行之情形，在一般
    社會經驗上可能之原因甚多，縱令出於惡意而有遲延給付或不為給付之情形，茍
    無足以證明其債之關係發生時，自始故意藉此從事財產犯罪之積極證據，根據刑
    事訴訟法第一百五十四條之規定，仍不得僅以債信違反之客觀事態，推定債務人
    自始有詐欺取財之犯意。
三、被告乙○○固坦承有向甲○○進貨，嗣後並未付清貨款之事實，然否認涉有詐欺
    犯行，辯稱：最初兩個月是因為生意剛開始，進貨比較少，後來生意比較好，才
    大量進貨，並不是用這種方法欺騙告訴人，在繼續進貨之期間，我陸續有用現金
    小額清償款項，並且主動開本票給告訴人，我確實有付款的誠意等語。經查：
  (一)證人甲○○於本院調查時自承：被告從十一月開始向我們訂貨，都有正常付款，
    從隔年二月十五日開始沒有收到錢，我本來不想出貨給他，但他說讓他寬限幾天
    ，他只是請求我，並沒有欺騙我，我們就繼續出貨到二月二十五日，後來他在二
    十七日給我一張支票，三月五日的時候退票，一般交易情形，就是第一次收現金
    ，第二次就以月付等語（見九十一年一月七日訊問筆錄），足認甲○○與其他廠
    商之一般交易習慣，均係先以現金交易，如往來正常，即改為隔月付款，並非因
    為被告有何施用詐術之行為而致，顯見告訴狀所載「被告為贏取告訴人之寬心信
    賴，起初以小額貨款，蒙蔽誘引告訴人誤信其真有良好之償債及信用能力，惟被
    告見時機成熟，告訴人滿心信賴，失去戒心之際，隨後以擴大營業為幌子，大量
    進貨」云云，係誇大之詞，首難認定被告有何施用詐術之行為。
  (二)況且甲○○於警訊中即已指明：乙○○積欠我貨款後，並沒有避不見面，且都主
    動說要解決債務，但他每次說的日期都是在敷衍我等語；復在九十年五月二十四
    日之告訴狀上載明：被告九十年一月至三月密集進貨，除在告訴人屢予催促下，
    給付些許八萬六千六百元現金敷衍外，對其所交支票拒絕往來後，累計之九十八
    萬餘元再行開立本票保證兌付，仍未給付˙˙˙等節，足認被告所述，於公訴人
    所指之詐欺取財期間內，尚陸續以現金小額清償積欠之貨款乙節，堪以採信。而
    被告於九十年二月二十七日交付予告訴人之支票，係丙○○之客票，係自同年三
    月一日始退票（有台北國際商業銀行北商銀海發字第六一號函在卷可稽），此亦
    非被告所能事前預期，又退票後，被告復主動於同年三月十四日開立面額一百萬
    元之本票交予告訴人，表示願意清償貨款，有本票影本可參。是被告自始從未否
    認債務，且有積極聯絡告訴人清償之行為，進貨期間亦陸續清償八萬六千六百元
    之現金，實難僅憑告訴人主觀臆測，即指被告有何詐欺之意圖。
  (三)綜上，告訴人身為振昇文化事業有限公司負責人，該公司係音樂ＣＤ、卡帶之大
    盤供應商（此有經濟部公司執照及告訴狀可稽），其對於買賣對象、售貨數量、
    收款期限及方式，本有依自訂流程徵信後妥善決定，以控制交易風險之能力，告
    訴人與被告交易之方式，與告訴人和一般廠商之交易往來條件並無不同，被告並
    未施用詐術，告訴人亦無陷於錯誤可言，自不能僅因被告事後未能付清貨款，即
    溯及推論被告於締約之初，有何詐騙之告訴人行為，此外，復查無其他積極證據
    足資證明被告有何詐欺犯行，係屬不能證明被告犯罪，應依刑事訴訟法第三百零
    一條第一項，為無罪之諭知。
中      華      民      國  九十一    年      一      月    二十五    日
                                          法  官    蕭  一  弘
右正本證明與原本無異。
如不服本判決，應於判決送達後十日內，向本院提出上訴狀。
                                          書記官    郭  玉  芬
中      華      民      國    九十一    年      一      月    二十八    日
附表：
┌──┬────────────┬────┬────────────┐
│編號│時間                    │進貨次數│進貨數額（新臺幣）      │
├──┼────────────┼────┼────────────┤
│一  │八十九年十二月二十八日至│二十四次│三十八萬六千五百八十六元│
│    │九十年一月二十九日止    │        │                        │
├──┼────────────┼────┼────────────┤
│二  │九十年一月三十日至同年二│二十八次│四十七萬一千五百八十七元│
│    │二月二十三日止          │        │                        │
├──┼────────────┼────┼────────────┤
│三  │九十年二月二十六日至三月│十二次  │二十一萬四千七百六十八元│
│    │六日（公訴人漏載迄期）  │        │                        │
└──┴────────────┴────┴────────────┘
